臺灣臺南地方法院民事判決　　　　　　　　94年度建字第37號
原　　　告　勝偉營造工程有限公司
法定代理人　丙○○
訴訟代理人　張蓁騏律師
　　　　　　張雯峰律師
　　　　　　奚淑芳律師
上　1　 人
複代理　人　甲○○
被　　　告　遠東運動經紀股份有限公司
法定代理人　乙○○
訴訟代理人　丁○○
上列當事人間請求給付工程款事件，經本院於民國96年8月30日
言詞辯論終結，判決如下：
    主  文
被告應給付原告新臺幣伍佰捌拾萬捌仟伍佰玖拾玖元，及自民國
九十四年七月二日起至清償日止，按週年利率百分之五計算之利
息。
訴訟費用新臺幣拾伍萬捌仟伍佰壹拾玖元由被告負擔。
本判決於原告以新臺幣壹佰玖拾萬柒仟元供擔保後，得假執行
。但被告如於假執行程序實施前，以新臺幣伍佰捌拾萬捌仟伍佰
玖拾玖元為原告預供擔保，得免為假執行。
　　事實及理由
甲、程序方面：
一、按移送訴訟之裁定確定時，受移送之法院受其羈束，民事訴
    訟法第30條第1項定有明文，本件前係由台灣嘉義地方法院
    裁定移送至本院，該項裁定並已確定，有台灣嘉義地方法院
    94年度建字第10號民事卷宗可稽，本院自應受其羈束，合先
    敘明。
二、次按訴狀送達後，原告不得將原訴變更或追加他訴，但擴張
    或減縮應受判決事項之聲明者，不在此限，民事訴訟法第25
    5條第1項第3款定有明文。本件原告起訴時原請求被告給付
    原告新臺幣（下同）6,464,849元，及自起訴狀繕本送達被
    告之翌日起至清償日止按週年利率百分之5計算之利息，嗣
    於本院審理中就本金部分減縮為5,808,599元（見本院96年8
    月30日言詞辯論筆錄），核屬減縮應受判決事項之聲明，依
    上開規定，應予准許。
乙、實體方面
一、原告主張：
（一）緣兩造於民國93年3月25日就七股鹽山賽車道工程（下稱
      系爭工程）訂立契約，工程總價計9,930,000元，工程施
      工期間，被告又陸續追加四周護牆及砌磚工程（工程款1,
      060,390元)、貨櫃區地坪混凝土及北側柏油工程（工程款
      509,551元）、板塊土方及級配工程（工程款604,793元）
      、入口其他工程（工程款171,747元），上揭工程款總計
      12,210,481元，原告於93年12月15日申報完工，被告則至
      94年1月17日止共給付原告5,745,632元，尚積欠有6,473,
      519元未為清償；又被告於原告申報完工以前，即於93年1
      1月底由臺南縣縣長蘇煥智主持開幕儀式，隨後並對外營
      業及開放，並有吸引大批車輛湧入賽車，惟原告於94年2
      月16日、94年5月4日向被告請求給付工程尾款，被告竟均
      拒不付款，並於94年5月5日以臺北六七支局第1071號存證
      信函表示因跑道路面滲出鹽水結晶、跑道邊坡坍塌、跑道
      兩側地基層土石流失等理由，故而並未完成實際驗收。原
      告則以94年5月10日興嘉郵局第155號存證信函回覆表示，
      上開工程瑕疵乃因被告設計不良及後續未發包加舖面材以
      致土壤流失，非屬原告承攬範圍內。被告又以第1171號存
      證信函主張原告並無任何驗收單據，且舉辦活動之驗收亦
      未通過，並重申上開瑕疵。惟被告雖一再執詞主張原告之
      工程尚未驗收，然上開跑道已於93年11月底開幕並對外營
      業，則依民法第510條規定：「前2條所定之受領，如依工
      作之性質，無須交付者，以工作完成時視為受領」，故被
      告主張原告尚未完成工程顯非事實。
（二）再依兩造簽訂之「臺南縣七股賽車場賽車道工程工程合約
      書」（下稱系爭合約書）第9條規定：「甲方應提供本工
      程所有詳細圖說，乙方應切實按圖施工，施工過程中，如
      發現任何疑點或圖說相互抵觸時，甲方或建築師應負責解
      說。」、第19條之約定：「工程監督與驗收：1.本工程全
      部完竣後（含廢棄物處理）乙方申報完工程驗收，甲方應
      在接獲通知後七日內派員驗收，並於十五日內結清尾款。
      2.施工進行中與驗收時，如發現工程與規定不符，未依工
      程圖說施作及甲乙雙方確定之工程項目範圍或偷工減料等
      事情發生時，乙方應在雙方約定期限內修改完畢後複驗，
      甲方始予付給工程期款及結清尾款。」可知，系爭工程所
      有圖說皆應由被告提供，且原告就系爭工程申報完工後，
      被告應於接獲通知後7日內驗收，如驗收時未發現有上開
      條文第2項之瑕疵者，被告即應在15日內付清尾款，不得
      藉詞拖延。而本件被告拒不付尾款，無非以系爭工程有：
      1.跑道路面柏油龜裂；2.跑道路面滲出鹽水結晶體；3.跑
      道邊坡坍塌及跑道兩側地基層土石流失；4.跑道路面積水
      等瑕疵為據，惟依臺灣省土木技師公會於95年10月7日鑑
      定結果，被告之主張實無理由，茲析述如下：
   1、跑道路面柏油龜裂部分：
      依鑑定報告書記載：「鑑定當日跑道路面並無發現柏油嚴
      重龜裂現象，有局部輕微裂隙亦屬正常行為，並不影響跑
      道安全。」等情。可知系爭跑道路面非如被告所辯，有嚴
      重龜裂之瑕疵，而其有局部輕微裂隙，亦屬正常現象，並
      不影響跑道安全，難認屬系爭工程之瑕疵，被告據此拒絕
      支付原告工程尾款，尚不足採。
   2、跑道路面滲出鹽水結晶體部分：
      依鑑定報告書指出：「鑑定當日並無發現跑道路面有滲出
      鹽水結晶體現象，經查鑑定標的物於完工之後至鑑定當日
      ，曾經由於颱風因素造成路面淹水現象，由於跑道兩旁皆
      是廢棄鹽田，水退之後造成路面有鹽水結晶體，在經過雨
      水沖刷，路面結晶鹽即被沖洗乾淨。」等情。可知路面產
      生結晶體，肇因於颱風此一不可抗力因素，使路面淹水，
      又因週遭環境為廢棄鹽田所致，實與原告施作系爭工程無
      關，再者，路面結晶鹽一經雨水沖刷，亦被沖洗乾淨，不
      會造成何等損害，更非屬系爭工程瑕疵，被告據此拒絕支
      付工程尾款，亦不可採。
   3、跑道邊坡坍塌及跑道兩側地基層土石流失部分：
      此部分經臺灣省土木技師公會依據相片觀察，跑道雖有局
      部坍塌下陷及地基土石流失之現象。惟鑑定報告書亦指出
      ：「根據工程專業設計原則，邊坡設計必須考慮基礎安全
      性，邊坡滑動安全係數，現場跑道兩側之邊坡開挖深度皆
      超過一公尺深，且積水超過坡底，根據附件六所示，現場
      邊坡僅以約10公分厚之混凝土覆蓋坡面，並無基礎保護坡
      身，由於積水的沖刷，坡底土壤慢慢掏空，造成邊坡坍塌
      或下陷，此種破壞係屬設計不良，並非偷工減料所致。」
      等語，可知上開瑕疵實非如被告所指，乃原告偷工減料所
      生，而係設計不良之結果。再按系爭合約書第9條：「工
      程圖說：甲方應提供本工程所有詳細圖說，乙方應切實按
      圖施工，施工過程中，如發現任何疑點或圖說相互牴觸時
      ，甲方或建築師應負責解說。」等語，足見系爭工程之詳
      細圖說本應由被告提供，原告僅須按圖施作，而系爭工程
      之設計人實際上即為被告公司董事長之特別助理張永發，
      且其亦任系爭工程工地之監造人，更足見系爭工程確為其
      所設計，被告豈可辯稱張永發所提供者僅為草圖，而將設
      計責任推諉原告？綜上可知，系爭瑕疵既非原告偷工減料
      ，而係因被告設計不良所引起，當不可以此為由拒絕支付
      原告工程尾款。
   4、跑道路面積水部分：
      依鑑定報告書指出：「鑑定當日因無下雨，跑道路面沒有
      積水現象，為瞭解路面之平整度，進行全面水準測量…其
      說明詳第三項所述。」。而依鑑定報告書認定，跑道部分
      之AC施作厚度為5.93公分，略小於工程合約書規定之6公
      分，惟此間誤差值僅約1.17%，仍在嘉義市政府瀝青混凝
      土路面施工之5%誤差容許範圍內，此點亦經台灣省土木技
      師公會96年5月11日 (96)省土技字第2718號函所肯認：「
      一、AC之厚度可以有容許誤差值。二、一般AC路面厚度之
      檢測，皆規定於各案之施工說明書上，因本案並無施工說
      明書，故參考縣市政府工程單位發包工程之施工說明書規
      定：AC路面各測定點之厚度平均值若達規定設計厚度之
      95%，即判定為合格」。足見此部分之工程施作應為合格
      ，可通過驗收，難謂屬施作瑕疵，且被告當時係著眼於讓
      賽車者能夠甩尾，故未設計排水坡度，就該部份鑑定報告
      亦載明「停車場區域並無設計排水坡度」，被告既負責設
      計，又無設計排水坡度，自無責令原告就該部份要加鋪AC
      以修正其排水坡度之理，故被告就此應無瑕疵修補請求權
      ，更不可以此拒絕支付工程尾款。
（三）至於鑑定報告書及上開函示所提之停車場全面舖設AC部分
      ，未在系爭工程圖說設計範圍內，依系爭合約書第3條：
      「工程範圍：詳如工程估價單所列及本工程設計圖說。」
      可知，此一部分既未在系爭合約所定工程範圍內，被告自
      無承攬契約所生之瑕疵修補請求權，亦不可藉此拒絕支付
      工程尾款，或以此一費用主張與工程款抵銷。
（四）被告所提出之瑕疵，部分根本非屬瑕疵，另一部分亦係因
      被告設計不良所致，被告並無瑕疵修補請求權，亦不得主
      張抵銷。況依民法第495條第1項之規定，須該工程之瑕疵
      係可歸責於承攬人之事由，定作人始可向承攬人請求損害
      賠償，先不論系爭工程並無被告所稱之瑕疵，縱有瑕疵，
      亦係可歸責於定作人即被告設計不良所致，非可歸責於承
      攬人；退萬步言之，縱認該瑕疵為可歸責於原告，然被告
      既能對外營業達5個月，足證該瑕疵並非重大，被告應不
      得為同時履行抗辯，至多僅能依民法第493條第1項規定：
      「工作有瑕疵者，定作人得定相當期限，請求承攬人修補
      之」、第494條規定：「承攬人不於前條第1項所定期限內
      修補瑕疵，或依前條第3項之規定拒絕修補或其瑕疵不能
      修補者，定作人得請求減少報酬」。被告尚無拒絕給付其
      餘工程款之權，從而原告爰依系爭工程合約書之約定及承
      攬關係 (即民法第490、505條之規定）提起本訴。
（五）並聲明：如主文第1項所示，並陳明願供擔保請准宣告假
      執行。
二、被告則以：
（一）本件原告承攬被告所有七股鹽山賽車道工程，兩造約定系
      爭工程由原告設計，設計圖說由原告提供，且約定於93年
      11月底經由開幕式之試跑活動為第一次之工程驗收日，試
      跑活動後由被告會同原告之工程人員共同會勘工事及逐一
      記錄工程瑕疵之事項，並要求原告就瑕疵部分儘速予以修
      補，俟第二次賽事之試跑時，再予以檢驗。本件工程之驗
      收程序共計有三次，然每次均詳細且重複將工程瑕疵口頭
      告知原告，且令其即作要項並限期修補瑕疵，以便被告能
      在安全且合法之情況下對外正式營業，惟原告除推諉拖延
      外，最後竟以「本件工程瑕疵係因被告設計不良及後續未
      發包加鋪面材以致土壤流失，並不在承攬範圍內」為由，
      並在未經被告完成驗收程序下，竊自以93年12月15日為其
      申報完工之日期，據此主張被告應給付工程尾款。惟按兩
      造間所簽工程合約書第19條第2款之規定，顯見原告並無
      合法之權源於其之主張，嗣原告又對被告分別於94年5月5
      日及同年7月15日以臺北六七支局第1071號及622號存證信
      函之催告均置之不理。
（二）按原告就本件承攬工程所生之工程瑕疵堅執以「不在原告
      承攬範圍內，且其瑕疵原因是為被告設計不良及後續未發
      包加鋪面材，以致土壤流失」等情詞置辯，惟均與事實不
      符；復按原告承攬本件工程其工程項目涵蓋有車道之鋪設
      、排水工程、四周護牆等整場賽車場之全部工程，而本件
      工程瑕疵計有下列事項：
   1、車道面柏油層龜裂現象部分：
      經被告查詢財團法人中華顧問工程公司試驗中心及交通部
      臺灣區○道○○○路局就有關道路柏油鋪設後，究係何種
      原因會造成柏油龜裂之現象？上揭單位均覆以柏油面層之
      龜裂除柏油品質不良外，大多為所鋪設之柏油層厚度不足
      及所使用之連成油不佳，致使柏油結構無法緊密連結，再
      又因所鋪設之柏油厚度不足，致其表面受壓張力不足而造
      成龜裂之現象。而兩造間所簽工程合約書中原告附隨之工
      程估價單第9項列有應鋪設AC（即柏油）6公分且2次鋪設
      之規定。換言之，車道面柏油層之厚度應為12公分，嗣後
      被告曾委由弘基工程技術顧問股份有限公司（下稱弘基公
      司）就本件工程車道面柏油厚度作隨機採樣檢測，竟發現
      原告所鋪設之柏油層厚度均低於12公分，甚有3、4公分之
      情事發生，再者，車輛高速行駛時會因輪胎之作動力而將
      龜裂之柏油裂塊捲起並向後方高速擊去之危險存在。
   2、跑道路面滲出鹽水之結晶體部分：
      本件工程設計圖係由原告所製，原告應考量於結晶鹽層上
      施作工程時，應先有一定厚度之碎石級配鋪設作底曾以奠
      基礎及阻隔鹽水之滲透豈料於弘基公司隨機採樣檢測時，
      竟又發現原告未依約鋪設20公分之碎石配級，致使鹽水直
      接由柏油層滲出且結晶於柏油層表面，此車道面柏油層表
      面之鹽水結晶現象除會使柏油鹽化，破壞結構而鬆散外，
      更會使高速行駛車輛之輪胎因摩擦力不足而打滑失控。
   3、跑道邊坡坍塌及跑道兩側地基層土石流失部分：
      此兩種現象更足證原告偷工減料且未依約施工鋪設20公分
      碎石級配為基礎工程。
   4、跑道路面積水現象部分：
      原告於鋪設柏油層時並未依跑道面高層須高於路面兩側之
      施工為基本原則，致使跑道面逢雨積水無法渲排，而跑道
      面積水現象會使高速行駛之車輛因輪胎摩擦力不足而打滑
      失控，另其所濺起之水花會使後方尾隨之車輛因視線不明
      而生危險。
（三）再按，因可歸責於承攬人之事由，致工作發生瑕疵者，定
      作人除依前二條之規定請求修補或解除契約，或請求減少
      報酬外，並得請求損害賠償。民法第495條第1項定有明文
      。原告挽約承攬被告之賽車場工程，理應就工作物之品質
      、價值及使用，負瑕疵擔保之責任。再者，按兩造間所簽
      合約第19條規定，本件承攬工程之性質是須由原告交付與
      被告驗收之，詎被告不研求何以修補瑕疵之道，竟欲以訴
      訟手段推卸責任、掩飾過失，並求其不當得之利益，故被
      告依民法第495條第1項規定主張解除系爭工程契約等情詞
      置辯。
（四）並聲明：原告之訴駁回，並陳明如受不利判決，願供擔保
      ，請准宣告免為假執行。
三、本件經本院於96年8月30日整理並協議簡化爭點及不爭執點
    （見本院96年8月30日言詞辯論筆錄），是以本院僅就兩造
    協議簡化之爭點及不爭執點為審究，合先敘明。
四、兩造對於下列事實均不爭執：
（一）原告於93年3月25日承攬被告「台南縣七股賽車場（賽車
      道工程）」（以下簡稱系爭工程），並簽立工程合約書（
      以下簡稱系爭工程合約書），約定工程總價為9,930,000
      元，其工程範圍、付款辦法、工程圖說、工程監督與驗收
      等各項約定均依系爭工程合約書之記載，兩造對系爭工程
      合約書之真正均不爭執，嗣工程施工期間被告又陸續追加
      四周護牆及砌磚工程（工程款1,060,390元）、貨櫃區地
      坪混凝土及北側柏油工程（工程款509,551元）、追加板
      塊土方及級配工程（工程款604,747元）、入口其他工程
      （工程款171,747元），以上工程款總計12,210,481元，
      此並有原告提出之系爭工程合約書1件、工程估價單1紙、
      營繕工程結算明細表4紙（以上均影本）可稽，堪信為真
      實。
（二）原告於93年12月15日將系爭工程全部施作完畢並向被告申
      報完工，但被告則以系爭工程有未按圖施工及瑕疵為理由
      ，迄未同意驗收，被告至94年1月17日止共計給付原告工
      程款5,745,632元，本件被告尚有工程尾款6,464,849元未
      給付，此並有原告提出之函文、存證信函等（以上均影本
      ）可稽，堪信為真實。
（三）系爭工程經兩造合意由本院囑託台灣省土木技師工會鑑定
      下列事項：1.系爭之賽車道是否有如下幾點之瑕疵？(1)確
      認跑道路面柏油龜裂。(2)跑道路面滲出鹽水結晶體。(3)跑
      道邊坡坍塌及跑道路兩側地基層土石流失。(4)跑道路面積
      水。2.如確有瑕疵存在，則原因為何？（係原始設計不良
      ，或係偷工減料所致？）3.所存在之瑕疵能否予以修補？
      或屬難以修補或修補需費過鉅之瑕疵種類？理由何在（如
     ：修補之方式或修補所需之費用為何）？並經台灣省土木
      技師工會於95年11月17日檢送鑑定報告書至本院，兩造對
      其鑑定結果並無意見，原告就上開鑑定結果中有關修補費
      用的部分同意自工程尾款6,464,849元中扣除，僅請求尾
      款5,808,599元，此並有鑑定報告書可稽，堪信為真實。
五、得心證之理由：
    經整理簡化本件之爭點為原告依系爭工程合約書之約定及承
    攬關係（即民法第490、505條之規定），請求被告給付工程
    款5,808,599元及其法定利息，有無理由（即被告得否以系
    爭工程有未按圖施工及瑕疵為理由拒絕給付工程尾款5,808,
    599元）？茲分述如下：
（一）按民法第490條第1項規定：稱承攬者，謂當事人約定，一
      方為他方完成一定之工作，他方俟工作完成，給付報酬之
      契約。同法第505條復規定：報酬應於工作交付時給付之
      ，無須交付者，應於工作完成時給付之。惟上開規定，僅
      為承攬關係中給付報酬之一般規定，並非強制規定，承攬
      契約當事人間，如就報酬給付方式另有約定，且其約定不
      違反法律強制規定或善良風俗，基於契約自由原則，自應
      優先適用當事人之約定，合先說明。
（二）本件兩造簽訂之工程合約書，對於付款辦法於合約書第5
      條約定「1.甲方（即被告，下同）依工程完成實際數量，
      於每期工程完成（半個月估驗一次）次日由乙方（即原告
      ，下同）提出估驗計價，甲方須於七日內付100%現金或即
      期票給付工程款。2.訂金10%。3.甲方如未依約付款，乙
      方得立即停工，若因此導致工期延誤及乙方損失，概由甲
      方負責。4.甲方應確實依本約第五條規定付款，若遲延付
      款，其應付未付之工程款，應按每日千分之一加計違約金
      。5.工程進行中，甲方發現若干問題告知乙方，乙方遲滯
      未能改善，甲方將可凍結工程款，若因而影響工程進度，
      責任歸屬乙方。」，復於合約書第19條約定「工程監督與
      驗收：1.本工程全部完竣後（含廢棄物處理）乙方申報完
      工程驗收，甲方應在接獲通知後七日內派員驗收，並於十
      五日內結清尾款。2.施工進行中與驗收時，如發現工程與
      規定不符，未依工程圖說施作及甲乙雙方確定之工程項目
      範圍或偷工減料等事情發生時，乙方應在雙方約定期限內
      修改完畢後複驗，甲方始予付給工程期款及結清尾款。．
      ．．」。由上開約定可知，兩造對於系爭工程之報酬，已
      約定付款方式係依原告就系爭工程完成實際數量，於每期
      工程完成（半個月估驗一次）次日提出估驗計價後，被告
      即須於7日內付100%現金或即期票給付工程款。而工程尾
      款之付款方式則為系爭工程全部完竣後（含廢棄物處理）
      ，原告申報完工程驗收，被告應在接獲通知後7日內派員
      驗收，並於15日內結清尾款。故本件原告能否依上開約定
      請求被告給付其餘未請領之工程款，端視有無符合上開約
      定之情。
（三）本件原告於93年12月15日已將系爭工程全部施作完畢並向
      被告申報完工，已如前述（見兩造不爭執事項第2點），
      則依上開系爭工程合約書第19條之約定，被告應在接獲通
      知後7日內派員驗收，並於15日內結清尾款，惟被告則以
      系爭工程有未按圖施工及瑕疵為理由，迄未同意驗收，並
      拒絕給付工程尾款，經查：
  １、系爭工程經兩造合意由本院囑託台灣省土木技師工會鑑定
      下列事項：1.系爭之賽車道是否有如下幾點之瑕疵？(1)確
      認跑道路面柏油龜裂。(2)跑道路面滲出鹽水結晶體。(3)跑
      道邊坡坍塌及跑道路兩側地基層土石流失。(4)跑道路面積
      水。2.如確有瑕疵存在，則原因為何？（係原始設計不良
      ，或係偷工減料所致？）3.所存在之瑕疵能否予以修補？
      或屬難以修補或修補需費過鉅之瑕疵種類？理由何在（如
      ：修補之方式或修補所需之費用為何）？並經台灣省土木
      技師工會於95年11月17日檢送鑑定報告書至本院，兩造對
      其鑑定結果並無意見，已如前述（見兩造不爭執事項第3
      點）。
  ２、依上開鑑定報告書之鑑定結果記載：「．．．一、系爭之
      賽車道是否有如下幾點之瑕疵？．．．1.本鑑定案於民國
      95年10月7日正式前往鑑定標的物進行會勘，原被告兩造
      雙方皆有代表者出席共同會勘，鑑定當日跑道路面並無發
      現柏油嚴重龜裂現象，有局部輕微裂隙亦屬正常行為，並
      不影響跑道安全。2.鑑定當日並無發現跑道路面有滲出鹽
      水結晶體現象，經查鑑定標的物於完工之後至鑑定當日，
      曾經由於颱風因素造成路面淹水現象，由於跑道兩旁皆是
      廢棄鹽田，水退之後造成路面有鹽水結晶體，在經過雨水
      沖刷，路面結晶鹽即被沖洗乾淨。3.根據附件六相片編號
      1-6，跑道兩旁邊坡確有局部坍塌下陷及地基土石流失現
      象。4.鑑定當日因無下雨，跑道路面沒有積水現象，為瞭
      解路面之平整度，進行全面水準測量，其成果如附件九所
      示，其說明詳第三項所述。二、如確有瑕疵存在，則原因
      為何？（係原始設計不良，或係偷工減料所致？）根據前
      項第3條所述，跑道兩旁邊坡確有局部坍塌下陷現象，經
      查本工程並無詳細施工圖面供營造單位施工，僅以一張平
      面圖及工程合約書為施工依據，施工細節則由業主派駐現
      場之工地主任口頭說明，唯根據工程專業設計原則，邊坡
      設計必須考慮基礎安全性，邊坡滑動安全係數，現場跑道
      兩側之邊坡開挖深度皆超過一公尺深，且積水超過坡底，
      根據附件六所示，現場邊坡僅以約10公分厚之混凝土覆蓋
      坡面，並無基礎保護坡身，由於積水的沖刷，坡底土壤慢
      慢掏空，造成邊坡坍塌或下陷，此種破壞係屬設計不良，
      並非偷工減料所致。三、所存在之瑕疵能否予以修補？或
      屬難以修補或修補需費過鉅之瑕疵種類？理由何在（如：
      修補之方式或修補所需之費用為何）？(1)根據附件八AC、
      級配厚度及工地壓密度試驗成果表，瀝表厚度試驗結果平
      均高度為5.93公分，略小於工程合約書規定之6公分，．
      ．．其修補方式為刮除有瑕疵之AC厚度，再重新鋪設6公
      分厚之AC，其數量詳附件十所示。(2)根據附件八級配厚度
      檢測成果表，其6孔厚度從22cm-28cm，平均厚度為25cm，
      大於合約書規定之20c m，本項符合規定。(3)根據附件八
      工地密度試驗報告，6孔之工地壓密度從96.3%到99.9%，
      平均約為98%，因本案工程設計圖及合約書皆未敘明工地
      壓密度之容許百分比，然根據一般工程慣例，其最小百分
      比約為95%，本項試驗結果大於一般規定，應屬合理。(4)
      根據附件九高程測量成果圖，門口進入之停車場區域因面
      積較廣，為避免積水，則需有地坪詳細設計圖，設計其排
      水方向，針對現場高層測量成果圖，停車場區域並無設計
      排水坡度，就目前現況則須全面性加鋪AC層修正其排水坡
      度，平均坡度約為2公分，其數量詳附件十所示約9000平
      方公尺。綜合上述本項第(1)(4)條AC修補費用合計新台幣六
      十五萬六千二百五十元正。」等語，足見系爭工程確有局
      部坍塌下陷及地基土石流失現象之瑕疵，但此種破壞係屬
      設計不良，並非偷工減料所致，再就上開瑕疵部分其修補
      方式為刮除有瑕疵之AC厚度，再重新鋪設6公分厚之AC，
      並須全面性加鋪AC層修正其排水坡度，平均坡度約為2公
      分，修補費用合計656,250元。
  ３、被告雖辯稱系爭工程上開瑕疵係可歸責於原告云云，惟查
      依系爭工程合約書第9條規定：「甲方應提供本工程所有
      詳細圖說，乙方應切實按圖施工，施工過程中，如發現任
      何疑點或圖說相互抵觸時，甲方或建築師應負責解說。」
      ，依上開約定足見系爭工程之設計圖說應由被告提供，而
      系爭工程之瑕疵又屬設計不良所造成，並非偷工減料所致
      ，顯見系爭工程上開瑕疵係可歸責於被告，而非原告，被
      告上開所辯，既難認為實在，亦與兩造約定內容不符，不
      能採信。
  ４、綜上，系爭工程之瑕疵係可歸責於被告，而非原告，被告
      亦未能舉證證明系爭工程有未按圖施工之情事，是以其依
      系爭工程合約書第19條之約定拒絕給付工程尾款，並無足
      採；況本件原告就上開鑑定結果中有關修補費用的部分同
      意自工程尾款6,464,849元中扣除，僅請求尾款5,808,599
      元，已如前述（見兩造不爭執事項第3點），則原告依系
      爭工程合約書第5條之約定請求被告給付其已施作完成之
      工程款，自屬有據。
六、綜上所述，本件原告既已於93年12月15日將系爭工程全部施
    作完畢並向被告申報完工，則依系爭工程合約書第19條之約
    定，被告即應結清尾款，惟被告僅給付原告5,745,632元，
    尚有工程尾款6,464,849元未給付，原告則就上開鑑定結果
    中有關修補費用的部分同意自工程尾款6,464,849元中扣除
    ，僅請求尾款5,808,599元，從而，原告依據兩造間之承攬
    契約關係，請求被告給付5,808,599元，及自起訴狀繕本送
    達被告翌日即94年7月2日起至清償日止，按週年利率百分之
    5計算之利息，為有理由，應予准許。
九、末按法院為終局判決時，應依職權為訴訟費用之裁判；又訴
    訟費用，由敗訴之當事人負擔，民事訴訟法第87條第1項、
    第78條分別定有明文。本件訴訟費用額為358,519元（即第
    一審裁判費《按原告減縮後訴之聲明計算》58,519元、勘驗
    鑑定費300,000元《含初勘費5,000元及鑑定費295,000元》
    ），本件原告主張為有理由，訴訟費用應由被告負擔，爰判
    決如主文第2項所示。
十、兩造均陳明願供擔保，請求宣告假執行或免為假執行，經核
    於法並無不合，茲分別酌定相當之擔保金額宣告之。
十一、本件事證已臻明確，兩造其餘主張、陳述及所提證據，核
      與判決結果不生影響，爰不一一論列，併此敘明。
十二、據上論結：本件原告之訴為有理由，依民事訴訟法第78條
      、第87條第1項、第390條第2項、第392條第2項、第3項，
      判決如主文。
中　　華　　民　　國　　96　　年　　9　　月　　13　　日
                  民事第一庭    法　官　黃瑪玲
以上正本係照原本作成。
如對本判決上訴，須於判決送達後20日內向本院提出上訴狀。
中　　華　　民　　國　　96　　年　　9　　月　　13　　日
                                書記官　陳著振
